臺灣士林地方法院刑事裁定　　　　　　 100年度聲判字第76號
聲　請　人　林瑞玲
代　理　人　詹文凱律師
被　　　告　吳清法
上列聲請人因告訴被告詐欺案件，不服臺灣高等法院檢察署檢察
長駁回再議之處分（100 年度上聲議字第7389號，原不起訴處分
案號：臺灣士林地方法院檢察署100 年度偵字第9657號），聲請
交付審判，本院裁定如下：
    主  文
聲請駁回。
    理  由
一、按告訴人不服上級法院檢察署檢察長或檢察總長認再議為無
    理由而駁回之處分者，得於接受處分書後10日內委任律師提
    出理由狀，向該管第一審法院聲請交付審判；法院認交付審
    判之聲請不合法或無理由者，應駁回之，刑事訴訟法第258
    條之1 第1 項、第258 條之3 第2 項前段分別定有明文。本
    件聲請人林瑞玲以被告吳清法涉有詐欺罪嫌，向臺灣士林地
    方法院檢察署檢察官提出告訴，經臺灣士林地方法院檢察署
    檢察官以100 年度偵字第9657號案件為不起訴處分，聲請人
    不服，聲請再議，亦經臺灣高等法院檢察署檢察長認其再議
    為無理由，而於民國100 年10月18日，以100 年度上聲議字
    第7389號案件駁回再議，該駁回再議之處分書則於100 年10
    月27日送達聲請人，此有送達證書1 份在卷可參。參酌法院
    訴訟當事人在途期間標準第3 條第1 項第1 款第2 目規定，
    聲請人之在途期間以2 日計算，故聲請人於收受上開處分書
    後，應於100 年11月8 日以前提出交付審判聲請方為適法，
    聲請人於100 年11月7 日委任律師向本院提出交付審判聲請
    狀，此有本件交付審判聲請狀之收文戳記可證，堪認本件聲
    請人係於法定期間內提出聲請，合先敘明。
二、聲請意旨如附件刑事聲請交付審判狀所載。
三、按犯罪事實應依證據認定之，無證據不得認定犯罪事實，刑
    事訴訟法第154 條第2 項定有明文。再按犯罪事實之認定，
    應憑證據，如未能發現相當證據，或證據不足以證明，自不
    能以推測或擬制之方法，以為裁判基礎；而認定不利於被告
    之事實，須依積極證據，苟積極證據不足為不利於被告事實
    之認定時，即應為有利於被告之認定，更不必有何有利之證
    據（最高法院40年臺上字第86號、30年上字第816 號判例意
    旨參照）。又刑法第339 條之詐欺罪，需以行為人主觀上自
    始即有詐欺之故意及不法所有之意圖，客觀上有施用詐術之
    行為，並使被害人陷於錯誤而為財產之交付，或以此得財產
    上不法之利益始能構成，有一不備，即無由成立該罪，而債
    務人於債之關係成立後，如有債務不履行之情形，在一般社
    會經驗上其可能之原因甚多，縱令有遲延給付或不為給付之
    情事，苟無積極證據足以證明其在債之關係發生時，自始即
    有詐欺之故意及不法所有之意圖，且施用詐術詐取財物，依
    據刑事訴訟法第154 條第2 項之規定，仍不得僅以其有債信
    違反之客觀事態，遽行推定債務人即有詐欺取財之犯行，而
    論以詐欺罪責。
四、經本院調閱臺灣士林地方法院檢察署100 年度偵字第9657號
    聲請人告訴被告涉有詐欺罪嫌之全案卷證後，茲將本院駁回
    本件聲請之理由敘述如下：
（一）聲請人於警詢、偵查中自承：伊與被告於98年間經朋友介
      紹認識，本案之前就有互相借過錢，伊向被告借約新臺幣
      （下同）20萬元，被告也向伊借約20萬元，那一次有還。
      本案被告借款時，沒有說借錢用途，伊也不去問這個問題
      ，因為伊之前向被告借錢時，被告也沒有問原因，伊是因
      為朋友間相互信任才借給他，伊不清楚被告的經濟能力如
      何，只知道被告是陽明山大地主，支票到期無法兌現後，
      被告說會變賣房屋及土地來還錢等語（參100 年度他字第
      1636號卷第50頁至第52頁、100 年度偵字第9657號卷第8
      頁至第9 頁），顯見聲請人是基於朋友間相互信任關係，
      方於自行評估風險後借錢與被告，被告在借款當時，僅提
      出支票作為擔保，未曾提及要以其所有之房屋及土地作為
      擔保之意，自難認被告於借錢時有何施用詐術致聲請人陷
      於錯誤之行為可言。
（二）被告於偵查中辯稱：伊確於99年7 月1 日開立1 張面額20
      萬元之支票向聲請人借款20萬元來周轉，當時約定利息是
      月息16分，計算下來1 個月利息是3 萬2 千元，所以當場
      只有拿到16萬8 千元，伊後來因為做生意投資失敗，投資
      股票及地下期貨也失利，所以沒有如期還款，不是故意不
      還錢，沒有要騙聲請人的意思。伊約於案發前2 、3 個月
      ，也曾借聲請人20萬元等語（參100 年度偵字第9657號卷
      第9 頁至第10頁），核與證人王稷奎於偵查中證稱：本件
      是伊介紹被告向聲請人借款，因為被告需要資金周轉，伊
      記得這筆借款約定月息是16分，被告只要借1 個月，所以
      開了1 個月的票給聲請人，伊有賺被告仲介費4 千元，也
      有在該支票上背書，被告實際上只拿到16萬8 千元，借錢
      當時被告是直接開票做擔保，沒有提到有無房子和土地可
      供還錢的事情，聲請人之前也曾向被告借過錢，利息差不
      多都是這樣等語相符（參100 年度偵字第9657號卷第15頁
      至第16頁），且有借據、支票、本票各影本1 紙在卷可佐
      （參100 年度他字1636號卷第11頁至第14頁），益證被告
      借款時，未曾提及要以已有產權糾紛之房屋及土地作為借
      款擔保，聲請人聲請意旨指稱被告有此擔保承諾，不僅與
      證人王稷奎所證不符，且與其於警詢及偵查中所述迥異，
      顯不足採信。聲請人為賺取利息，而評估可能之利得與伴
      隨之風險後貸放款項，其作成貸放款項之決定時，被告並
      無施用任何詐術使其陷於錯誤，自難僅因被告事後不能如
      期還款之事實，逕認被告有詐欺之故意及不法所有之意圖
      。本件實屬雙方之民事糾葛，應循民事途徑解決，非得逕
      以刑事責任相繩被告。
五、綜上所述，檢察官認被告罪嫌不足而為不起訴處分，臺灣高
    等法院檢察署檢察長亦同此認定而駁回聲請人再議之聲請，
    於法均無違誤。聲請意旨仍執前詞，對於原處分求予交付審
    判，為無理由，應予駁回。
據上論斷，應依刑事訴訟法第258 條之3 第2 項前段，裁定如主
文。
中    華    民    國   100    年    12    月    23    日
                              臺灣士林地方法院刑事第六庭
                                  審判長法  官  蔡明宏
                                        法  官  李宛玲
                                        法  官  鄭光婷
以上正本證明與原本無異。
對於本裁定不得抗告。
                                        書記官  方蘭芬
中    華    民    國   100    年    12    月    26    日